【裁判字號】    99,簡上,14
【裁判日期】    990311
【裁判案由】    違反著作權法
【裁判全文】
臺灣桃園地方法院刑事判決              99年度簡上字第14號
上  訴  人
即  被  告  丙○○
上列上訴人即被告因違反著作權法案件，不服本院於民國98年11
月10日所為之九十八年度桃簡字第二六四五號第一審刑事簡易判
決（聲請簡易判決處刑案號：九十八年度偵字第一三○六九號、
第一三七四五號），提起上訴，本院管轄第二審合議庭判決如下
：
    主  文
上訴駁回。
    事  實
一、丙○○明知「聖戰家園（DEFIANCE）」與「肌膚滋親（Tex-
    ture of Skin，聲請簡易判決處刑書多處誤載為肌膚茲親）
    」視聽著作，分別係美國ESSENTIAL INTERTAINMENT MEDIA
    ,LLC.、韓國MIROVISION INC.享有著作財產權之視聽著作，
    並均依我國著作權法第四條第二款規定、世界貿易組織協定
    （WTO Agreement）之與貿易有關之智慧財產權協定（Trade
    Related Aspect of Intellectual Property Rights,incl-
    uding Trade in Counterfeit Goods，簡稱TRIPs ）第九條
    第一項及伯恩公約第三條規定，屬於受我國著作權法保護之
    著作物，且韓國MIROVISION INC. 並已授權我國乙○○○○○○股份有限公司」（下稱乙○○○○○○公司）在臺灣地
    區發行前開DVD 影音光碟，任何人未經上開著作權人之同意
    或授權，不得擅自重製或將侵害著作財產權之重製物散布或
    持有，然丙○○竟將其於民國98年1月16日及同年3月31日前
    某日，在其住處利用電腦網路設備連結到影視銷售網站，向
    某真實姓名年籍不詳之成年人以每片五點六美元（折合新臺
    幣【下同】約一百九十元）之價格，購買以不詳方式違法重
    製之「反抗軍（即聖戰家園）」及「肌膚之親（即肌膚滋親
    ）」影音光碟各一片，因觀看後認無留存之必要，即基於以
    移轉所有權之方法散布侵害他人著作財產權之視聽著作光碟
    重製物之犯意，於98年3 月31日起，在其住處以同上方式連
    結至露天拍賣網站，使用其會員帳號「kenshin123」名義，
    刊登以一百五十元價格販售「反抗軍」及以一百三十元價格
    販售「肌膚之親」之盜版影音光碟各一片之訊息，並提供其
    向玉山銀行申辦之0000000000000 號帳號供得標者作為支付
    貨款之用，嗣經乙○○○○○○公司及海樂影業有限公司（
    下稱海樂影業公司）人員甲○○分別於98年3月31日及同年4
    月9日以陳思妤及其名義上網標購，並於98年4月2日及同年4
    月13日分別匯款一百五十元及一百三十元至前開帳戶，取得
    丙○○以郵寄方式交付之前開盜版光碟各一片後，即報警處
    理，始知悉上情，並為警扣得「反抗軍」及「肌膚之親」之
    盜版影音光碟各一片。
二、案經乙○○○○○○公司及海樂影業公司訴由新竹市警察局
    報請臺灣桃園地方法院檢察署檢察官偵查後聲請簡易判決處
    刑。
    理  由
一、證據能力：
（一）按證人依法應具結而未具結者，其證言不得作為證據，刑
      事訴訟法第一百五十八條之三定有明文。又被害人乃被告
      以外之人，本質上屬於證人，其陳述被害經過，亦應依人
      證之法定偵查、審判程式具結，方得作為證據（最高法院
      九十三年度台上字第六五七八號著有是例）。查證人甲○○於偵查中作證時，已滿十六歲且別無刑事訴訟法所定不
      得令具結之事由存在，依前揭判例要旨，其於偵查中作證
      時，即應依人證之法定程式具結，其證詞方得作為證據，
      惟依上開偵查筆錄之記載，檢察官並未曉諭證人甲○○具
      結，且卷內亦無證人甲○○之結文供參，依前開規定，證
      人甲○○於偵查中之證述，即無證據能力。
（二）至其餘非供述證據，本院查無有何違反法定程序取得之情
      形，應認有證據能力。
二、訊據被告丙○○固坦承有於上開時、地購買「反抗軍」與「
    肌膚之親」等盜版影音光碟各一片，嗣於露天拍賣網站以會
    員帳號「kenshin123」名義，刊登拍賣前述盜版光碟之訊息
    ，並由證人甲○○標購後而即以郵寄方式交付，旋遭警查獲
    等情，惟矢口否認有違反著作權法之犯行，辯稱：海樂公司
    的授權期間是在甲○○下標購買光碟後，且該公司只有銷售
    及出租權而無告訴權；又伊係依據影視銷售網站所提供之資
    料及影片外觀來判斷所購買之影片是否為正版，且影視銷售
    網之常見問題說明亦表示該網站所出售之影音光碟係正版，
    故伊不知所賣出者為盜版光碟云云。經查：
（一）海樂影業公司固提出行政院新聞局就「聖戰家園」影片之
      電影播映所核發之電影片准演執照及中藝國際影視股份有
      限公司（下稱中藝國際影視公司）於98年3 月31日將「聖
      戰家園」數位影音光碟即DVD 之重製、經銷及出租權等授
      權予海樂影業公司之授權書（見九十八年度偵字第一三○
      六九號卷第13至15頁），惟依前述電影片准演執照所載，
      出品公司為美國ESSENTIAL INTERTAINMENT MEDIA,LLC.而
      非中藝國際影視公司，且遍查全卷復無該美國公司授權予
      中藝國際影視公司之資料，是中藝國際影視公司就「聖戰
      家園」一片是否已取得著作財產權，及能否再授權予海樂
      影業公司，均仍有疑。惟按本章之罪，須告訴乃論。但犯
      第九十一條第三項及第九十一條之一第三項之罪，不在此
      限，著作權法第一百條定有明文。本件被告係犯同法第九
      十一條之一第三項之罪（容後說明），依前揭規定，並不
      以告訴為訴追條件，是海樂影業公司是否有告訴權與本件
      認定被告犯罪並無關連，先此敘明。
（二）上開犯罪事實業據證人甲○○於警詢時證述明確（見九十
      八年度偵字第一三○六九號卷第5至7頁，九十八年度偵字
      第一三七四五號卷第6至8頁），且被告對其販入扣案之二
      片光碟後又於露天拍賣網站上出售該二片光碟乙情，於警
      詢、偵查及本院行準備程序與審理時均供承明確（見九十
      八年度偵字第一三○六九號卷第3至4頁、第33至34頁，九
      十八年度偵字第一三七四五號卷第4至5頁），並有行政院
      新聞局核發「聖戰家園」之電影片准演執照（見九十八年
      度偵字第一三○六九號卷第13頁）、韓國MIROVISION INC.
      將「肌膚滋親」之著作財產權授權予我國乙○○○○○○
      公司之授權資料（見九十八年度偵字第一三七四五號卷第
      16至23頁）、「反抗軍」與「肌膚之親」網路拍賣及得標
      資料（見九十八年度偵字第一三○六九號卷第16至22頁，
      九十八年度偵字第一三七四五號卷第24至30頁）、證人甲○○提供之自動櫃員機之匯款明細表（見九十八年度偵字
      第一三○六九號卷第23頁，九十八年度偵字第一三七四五
      號卷第10頁）、被告上開玉山銀行帳戶交易資料查詢單（
      見九十八年度偵字第一三七四五號卷第34頁）、寄送「反
      抗軍」與「肌膚之親」影音光碟之包裹外包裝（見九十八
      年度偵字第一三○六九號卷第24頁，九十八年度偵字第一
      三七四五號卷第31頁）、「反抗軍」與「肌膚之親」影音
      光碟及影片封面（見九十八年度偵字第一三○六九號卷第
      25至26頁，九十八年度偵字第一三七四五號卷第32至33頁
      ）暨影視銷售網關於「聖戰家園/ 反抗軍」及「肌膚之紋
      理（即「肌膚滋親」）之販賣資料（見九十八年度偵字第
      一三○六九號卷第30頁、第36頁）在卷可稽，與「反抗軍
      」及「肌膚之親」影音光碟各一片扣案足佐。
（三）按外國人之著作，依條約、協定或其本國法令、慣例，中
      華民國人之著作得在該國享有著作權者，得依本法享有著
      作權，著作權法第第四條第二款定有明文。查我國自91年
      1月1日正式加入「世界貿易組織」（WTO ），依據「世界
      貿易組織協定」所含之「與貿易有關之智慧財產權協定」
      （TRIPs ）第九條第一項、伯恩公約第三條之規定，我國
      對於同屬世界貿易組織會員國國民之著作，應加以保護，
      而美國及韓國均為世界貿易組織之會員國，是本件之「聖
      戰家園」及「肌膚滋親」等視聽著作，依前述著作權法第
      四條第二款之規定，即應受我國著作權法之保護。
（四）被告雖以上開情詞置辯，然依其於本院審理時供稱：我有
      用電子郵件問對方網站是否賣的都正版的，對方跟我說他
      們賣的都是大陸正版的，我在網路上都會問老闆賣的是否
      都是正版，因為網路上的東西只能透過畫面，不能看到實
      體，但詢問不能完全確定得到的是正確答案等語（見本院
      卷第35至36頁），顯見被告對其於影視銷售網站所購得之
      「反抗軍」及「肌膚之親」影音光碟各一片是否均為正版
      ，於購買前已有疑慮，且對該網站所回答該影片均為正版
      云云，並未盡信，則其辯稱係因聽信該網站常見問答而相
      信扣案之二片影音光碟是大陸正版云云，所述前後不一，
      不足採信。又被告於本院行準備程序時雖供稱：一般購買
      者不外乎是依據影視銷售網站所提供之資料及影片外觀來
      看是否正版云云（見本院卷第13頁），然該網站所提供之
      常見問題之回答並未能取信於被告已如前述，且觀諸扣案
      之「反抗軍」及「肌膚之親」影音光碟之外包裝，均僅有
      一簡單之塑膠套，與一般正版影片係採用硬盒包裝方式不
      同，且扣案二片影音光碟之包裝封面均無著作財產權人授
      權發行等授權內容之記載及核准字號，而光碟片本身之來
      源識別碼亦遭抹除，是扣案之「反抗軍」及「肌膚之親」
      影音光碟之外包裝及光碟本身，均與正版影音光碟有異，
      益徵被告所辯憑影片外觀辨識正版云云，僅係飾卸之詞。
      是被告嗣後於98年3 月31日在露天拍賣網站刊登標售扣案
      二片影音光碟時，主觀上應已明知其所散布之影音光碟均
      為侵害他人著作財產權之重製光碟無訛，故其所辯不知為
      盜版光碟云云，亦無足採。
（五）綜上所述，本件事證明確，被告犯行堪以認定，應依法論
      科。
三、核被告所為，係犯著作權法第九十一條之一第三項前段（聲
    請簡易判決處刑書漏載前段二字）之明知係侵害著作財產權
    之重製光碟而散布罪。其明知係侵害著作財產權之重製光碟
    ，意圖散布而持有之低度行為，為散布之高度行為所吸收，
    不另論罪。又著權法第九十一條之一第三項，乃同條第二項
    之加重規定，其罪刑均屬獨立，是於裁判時無再論以該條第
    二項之罪之餘地，故聲請簡易處刑書併引該條第二項條文，
    即有誤會。再刑事法若干犯罪行為態樣，本質上原具有反覆
    、延續實行之特徵，立法時既予特別歸類，定為犯罪構成要
    件之行為要素，則行為人基於實行該罪之犯意，在密切接近
    之一定時間及空間內持續複次實行之該特定構成要件行為，
    倘依社會通念，於客觀上認為符合一個反覆、延續性之行為
    觀念者，於刑法評價上，即應僅成立一罪，俾免有重複評價
    、刑度超過罪責與不法內涵之疑慮，例如販賣、散布等具有
    職業性、營業性或收集性等具有重複特質之犯罪，均屬包括
    一罪之集合犯概念。經查，被告自98年3 月31日起，在同一
    露天拍賣網站刊登販售非法重製物「反抗軍」及「肌膚之親
    」影音光碟，並提供相同之玉山銀行帳號帳戶作為得標者匯
    款之用，又分別於98年3 月31日及同年4月9日出售並交付上
    開影音光碟各一片，堪認被告係基於營利之單一目的，在密
    集期間內，以同一方式，販賣散布盜版之「反抗軍」及「肌
    膚之親」影音光碟，具有反覆、延續實行之特徵，在行為概
    念上，應評價認係包括一罪之集合犯。又扣案之「反抗軍」
    及「肌膚之親」影音光碟各一片，均係供被告犯著作權法第
    九十一條之一第三項前段之罪所用之物，業經被告供承在卷
    ，爰依同法第九十八條但書之規定宣告沒收之。又扣案之「
    反抗軍」及「肌膚之親」影音光碟包裹外包裝雖為被告犯上
    開罪行所用之物，然其非屬同法第九十一條之一第三項之罪
    所指之重製物，且因已交付予他人，且依卷內資料亦無從證
    明被告尚有保有所有權之意思，堪認已非屬被告所有，是該
    等物品不予宣告沒收。原審以被告罪證明確，並審酌被告意
    圖散布而持有並販賣散布上開重製光碟二片，數量雖微，惟
    對我國保護智慧財產權之國際形象仍有相當之危害，售出後
    不久即被查獲，犯罪後猶飾詞狡辯，犯後態度不佳暨其並無
    前科等一切情狀，爰引著作權法第九十一條之一第三項前段
    、第九十八條但書，刑法第十一條前段、第四十一條第一項
    前段，量處有期徒刑六月，並諭知易科罰金之折算標準為一
    千元折算一日，並就扣案之重製光碟二片宣告沒收，核其認
    事用法均無不合，量刑亦無不當，本件被告以上開情詞為由
    ，提起上訴，核無理由，應予駁回。
據上論斷，應依刑事訴訟法第四百五十五條之一第一項、第三項
、第三百六十八條，判決如主文。
本案經檢察官馮浩庭到庭執行職務。
中    華    民    國    99    年    3     月    11    日
                  刑事第十二庭審判長法  官  魏于傑
                                    法  官  許雅婷
                                    法  官  李文娟
以上正本證明與原本無異。
                                    書記官  蕭秀蓉
中    華    民    國    99    年    3     月    11    日
如不服本判決應於收受判決後10日內向本院提出上訴書狀，並應
敘述具體理由；其未敘述上訴理由者，應於上訴期間屆滿後20日
內向本院補提理由書（均須按他造當事人之人數附繕本）「切勿
逕送上級法院」。
附錄本案論罪科刑法條全文：
著作權法第九十一條之一第三項

司法院資訊處製作；財團法人民間司法改革基金會備份。
